【裁判字號】    98,訴,2626
【裁判日期】    980824
【裁判案由】    毒品危害防制條例
【裁判全文】
臺灣板橋地方法院刑事判決              98年度訴字第2626號
公  訴  人  臺灣板橋地方法院檢察署檢察官
被      告  甲○○
                    （另案於臺灣臺北監獄臺北分監執行）
上列被告因違反毒品危害防制條例案件，經檢察官提起公訴（98
年度毒偵字第3507號），本院依簡式審判程序，判決如下：
    主  文
甲○○施用第二級毒品，累犯，處有期徒刑肆月，扣案之甲基安
非他命貳包（合計淨重肆點貳玖公克）均沒收銷燬之，包裝上開
甲基安非他命之外包裝袋貳只、葡萄糖壹包、磅秤壹台、分裝勺
支及分裝袋貳包均沒收；又施用第一級毒品，累犯，處有期徒
刑捌月，扣案之海洛因壹包（淨重壹點零陸公克）沒收銷燬之，
包裝上開海洛因之外包裝袋壹只、注射針筒壹支、葡萄糖壹包、
磅秤壹台、分裝勺支及分裝袋貳包均沒收；應執行有期徒刑拾
月，扣案之甲基安非他命貳包（合計淨重肆點貳玖公克）及海洛
因壹包（淨重壹點零陸公克）均沒收銷燬之，包裝上開甲基安非
他命、海洛因之外包裝袋只、注射針筒壹支、葡萄糖壹包、磅
秤壹台、分裝勺支及分裝袋貳包均沒收。
    事  實
一、甲○○：(一)於民國90年間，因施用毒品案件，經本院以90年
    度毒聲字第2695號裁定送觀察、勒戒後，認無繼續施用毒品
    傾向，於90年7 月13日執行完畢釋放出所，復經臺灣板橋地
    方法院檢察署檢察官以90年度毒偵字第2746號為不起訴處分
    確定；(二)於92年間，因施用毒品案件，經本院以92年度毒聲
    字第1588號裁定送觀察、勒戒後，認無繼續施用毒品傾向，
    於92年8 月22日執行完畢釋放出所，復經臺灣板橋地方法院
    檢察署檢察官以92年度毒偵緝字第343 號為不起訴處分確定
    ；(三)於前開(二)所示之觀察、勒戒執行完畢釋放後5 年內之92
    年間，再犯施用毒品案件，經本院以93年度簡字第495 號判
    決判處有期徒刑5 月確定；(四)於92年間，因竊盜案件，經本
    院以92年度簡字第2345號判決判處有期徒刑5 月確定；上開
    (三)、(四)所示之二罪刑，經本院以93年度聲字第1043號裁定定
    應執行有期徒刑9 月確定，送監執行於93年10月3 日縮刑期
    滿執行完畢；(五)於94年間，因三犯施用毒品案件，經本院以
    94年度訴字第270 號判決判處有期徒刑8 月、6 月，復經臺
    灣高等法院以94年度上訴字第2453號判決就有期徒刑8 月部
    分駁回上訴確定，就有期徒刑6 月部分，經撤銷改判有期徒
    刑8 月確定；(六)於95年間，因竊盜案件，經本院以95年度簡
    字第2276號判決判處有期徒刑5 月確定；前揭(五)、(六)所示之
    數罪刑，復經本院以96年度聲減字第1287號裁定依序減為有
    期徒刑4 月、4 月、2 月又15日，應執行有期徒刑6 月又15
    日確定，送監執行於96年6 月30日縮刑期滿執行完畢；(七)於
    97年間，因四犯施用毒品案件，經本院以97年度簡字第2951
    號判決判處有期徒刑6 月，於97年7 月7 日易科罰金執行完
    畢；(八)於98年間，因五犯施用毒品案件，經本院以98年度訴
    字第700 號判決分別判處有期徒刑8 月、3 月，應執行有期
    徒刑9 月確定（現經送監執行）。詎其猶不知悔改，復基於
    施用第二級毒品甲基安非他命之犯意，於98年5 月8 日4 時
    許，在其位於臺北縣中和市○○路4 號3 樓Ａ3 室之居所內
    ，將第二級毒品甲基安非他命置於玻璃球吸食器上，用火燒
    烤吸聞所生煙霧之方式，施用第二級毒品甲基安非他命1 次
    ；另基於施用第一級毒品海洛因之犯意，於同日5 時30分許
    ，在上址，，將第一級毒品海洛因以清水混合稀釋後，以針
    筒注射之方式（起訴書誤繕為將第一級毒品海洛因以摻入香
    菸內點燃吸食之方式），施用第一級毒品海洛因1 次。嗣於
    翌日（即98年5 月9 日）0 時30分許，在上址為警查獲，並
    扣得其所有而供其施用第二級毒品所用之甲基安非他命2 包
    （合計淨重4.29公克，起訴書誤繕為毛重5.01公克）、供其
    施用第一級毒品所用之海洛因1 包（淨重1.06公克，起訴書
    誤載為毛重1.28公克）、注射針筒1 支、供其施用或預備供
    其施用第一、二級毒品所用之葡萄糖1 包、磅秤1 台、分裝
    勺3 支、分裝袋2 包，另又扣得其所有之行動電話1 支（含
    SIM 卡1 枚，門號：0000000000號），且經採集其尿液送驗
    ，始悉上情。
二、案經臺北縣政府警察局板橋分局報告臺灣板橋地方法院檢察
    署檢察官偵查起訴。
    理  由
一、本案被告甲○○所犯係死刑、無期徒刑、最輕本刑為3 年以
    上有期徒刑或高等法院管轄第一審案件以外之罪，其於準備
    程序中就被訴事實為有罪之陳述，經本院告知簡式審判程序
    之旨，並聽取檢察官、被告之意見後，經合議庭裁定由受命
    法官獨任進行簡式審判程序，合先敘明。
二、上揭犯罪事實，業據被告於偵查及本院審理時坦承不諱，且
    被告為警查獲後所排放之尿液，經採樣送請臺灣檢驗科技股
    份有限公司，先以EIA 酵素免疫分析法初步檢驗，再以GC/M
    S 氣相層析質譜儀法確認檢驗，均呈嗎啡及甲基安非他命陽
    性反應之情，有該公司98年6 月2 日濫用藥物檢驗報告1 紙
    在卷足參（見偵查卷第66頁），此外，並有查獲照片9 幀在
    卷可佐（見偵查卷第34至38頁）及被告所有而供其施用第二
    級毒品所用之甲基安非他命2 包（合計淨重4.29公克）、供
    其施用第一級毒品所用之海洛因1 包（淨重1.06公克）、注
    射針筒1 支、供其施用或預備供其施用第一、二級毒品所用
    之葡萄糖1 包、磅秤1 台、分裝勺3 支、分裝袋2 包扣案可
    資佐證，而前開扣案之甲基安非他命及海洛因，經鑑定確分
    別呈甲基安非他命、海洛因陽性反應之情，亦有毒品初步鑑
    驗報告單2 紙佐卷可考（見偵查卷第18、19頁），足認被告
    自白與事實相符，堪以採信。
三、按施用第一、二級毒品為犯罪行為，毒品危害防制條例第10
    條定有處罰明文。故施用第一、二級毒品者，依前揭規定本
    應科以刑罰。惟基於刑事政策，對合於一定條件之施用者，
    則依同條例第20條、第23條之規定，施以觀察、勒戒及強制
    戒治之保安處分。又毒品危害防制條例於92年7 月9 日修正
    公布，自93年1 月9 日施行，其中第20條、第23條將施用毒
    品之刑事處遇程序，區分為「初犯」及「五年內再犯」、「
    五年後再犯」。依其立法理由之說明：「初犯」，經觀察、
    勒戒或強制戒治後，應為不起訴處分或不付審理之裁定；經
    觀察、勒戒或強制戒治執行完畢釋放後，「五年內再犯」者
    ，因其再犯率甚高，原實施之觀察、勒戒及強制戒治既已無
    法收其實效，爰依法追訴或裁定交付審理。至於經觀察、勒
    戒或強制戒治執行完畢釋放後，「五年後再犯」者，前所實
    施之觀察、勒戒或強制戒治已足以遮斷其施用毒品之毒癮，
    為期自新及協助其斷除毒癮，仍適用「初犯」規定，先經觀
    察、勒戒或強制戒治之程序。從而依修正後之規定，僅限於
    「初犯」及「五年後再犯」二種情形，始應先經觀察、勒戒
    或強制戒治程序。倘被告於五年內已再犯，經依法追訴處罰
    ，縱其第三次（或第三次以上）再度施用毒品之時間，在初
    犯經觀察、勒戒或強制戒治執行完畢釋放五年以後，已不合
    於「五年後再犯」之規定，且因已於「五年內再犯」，顯見
    其再犯率甚高，原實施觀察、勒戒或強制戒治，已無法收其
    實效，即應依該條例第十條處罰。至於第三次（或第三次以
    上）施用毒品之時間，是否宜有期間限制？以多久為適宜？
    則分屬刑事政策、專門醫學之範圍，非審判機關所能決定，
    有待循立法途徑解決（最高法院97年第5 次刑事庭會議決定
    要旨可參）。查被告有如事實一之(二)、(三)所示之觀察、勒戒
    執行完畢及於該觀察、勒戒執行完畢5 年內再犯施用毒品犯
    行，經法院判處罪刑確定等情，有臺灣高等法院被告前案紀
    錄表在卷可稽，被告既曾於觀察、勒戒執行完畢釋放後「5
    年內再犯」施用毒品犯行，且經法院判處罪刑確定，又六犯
    本案施用第一、二級毒品之犯行，自非屬毒品危害防制條第
    20條第3 項所定「5 年後再犯」之情形。是被告於5 年後六
    犯本案施用第一、二級毒品之罪，事證明確，應依法論科。
四、查海洛因、甲基安非他命係毒品危害防制條例第2 條第2 項
    第1 款、第2 款所稱之第一、二級毒品。核被告施用第二級
    毒品甲基安非他命、第一級毒品海洛因之行為，係犯同條例
    第10條第2 項之施用第二級毒品罪及同條第1 項之施用第一
    級毒品罪。被告施用第一、二級毒品前後，分別持有第一、
    二級毒品之低度行為，皆為施用之高度行為所吸收，均不另
    論罪。又被告有如事實一之(三)至(七)所示之犯罪科刑及執行情
    形，有臺灣高等法院被告前案紀錄表在卷可稽，其於上開有
    期徒刑執行完畢後5 年內，故意再犯本案有期徒刑以上之二
    罪，均為累犯，應依刑法第47條第1 項之規定，分別加重其
    刑。被告所犯上開二罪間，犯意各別，罪名互異，應分論併
    罰。爰審酌被告前因施用毒品，獲得不起訴處分之寬典，並
    經法院判處罪刑，仍無法戒絕毒癮，再次漠視法令禁制而犯
    本罪，惟其施用毒品所生危害，實以自戕身心健康為主，對
    於他人生命、身體、財產等法益，尚無明顯而重大之實害，
    兼衡其犯罪後坦承犯行，已知悔悟等一切情狀，分別量處如
    主文所示之刑，並合併定其應執行刑，以示懲儆。
五、扣案之甲基安非他命2 包（合計淨重4.29公克）、海洛因1
    包（淨重1.06公克），係查獲之第二級毒品、第一級毒品，
    不問是否屬於被告所有，應依毒品危害防制條例第18條第1
    項前段之規定，沒收銷燬之。又包裝上開甲基安非他命、海
    洛因之外包裝袋3 只（並非不可與毒品分離，係用於包裹毒
    品，防止其裸露、潮濕，便於攜帶施用）、注射針筒1 支、
    、葡萄糖1 包、磅秤1 台、分裝勺3 支、分裝袋2 包，或係
    被告所有而供其施用第一級毒品所用、供其施用或預備供其
    施用第一、二級毒品所用之物，業據被告供明在卷，併依刑
    法第38條第1 項第2 款之規定，宣告沒收。至扣案之行動電
    話1 支（含SIM 卡1 枚，門號：0000000000號），乃係被告
    所有而供其日常生活用以聯繫他人所用之物，核與本案施用
    第一、二級毒品犯行無關，自無併予宣告沒收之必要，附此
    敘明。
六、又中華民國96年罪犯減刑條例雖於96年7 月4 日制定公布，
    並自同年月16日施行，然本案被告之犯罪日期均為98年5 月
    8 日，均係在該條例第2 條所規定之96年4 月24日以後，是
    本案核與減刑之要件不符，自不得減刑，末此指明。
據上論斷，應依刑事訴訟法273 條之1 第1 項、第299 條第1 項
前段，毒品危害防制條例第10條第1 項、第2 項、第18條第1 項
前段，刑法第11條前段、第47條第1 項、第38條第1 項第2 款、
第51條第5 款，判決如主文。
本案經檢察官郭季青到庭執行職務。
中    華    民    國    98    年     8    月    24    日
                  刑事第十六庭  法  官  鄧雅心
以上正本證明與原本無異。
如不服本判決應於收受判決後10日內向本院提出上訴書狀，並應
敘述具體理由。其未敘述上訴理由者，應於上訴期間屆滿後20日
內向本院補提理由書（均須按他造當事人之人數附繕本）「切勿
逕送上級法院」。
                                書記官  王小芬
中    華    民    國    98    年     8    月    24    日
附錄本案論罪科刑法條
毒品危害防制條例第十條
施用第一級毒品者，處六月以上五年以下有期徒刑。
施用第二級毒品者，處三年以下有期徒刑。


司法院資訊處製作；財團法人民間司法改革基金會備份。
